臺灣高等法院臺南分院刑事裁定 
111年度聲字第641號
聲  請  人  
即  被  告  李鴻龍
上列聲請人因詐欺案件（本院110年度上易字第566號），聲請法
官迴避，本院裁定如下：
    主  文
聲請駁回。
    理  由
一、本件聲請意旨略以：㈠緣聲請人即被告李鴻龍（下稱聲請人
    ）被訴詐欺案件，由鈞院林逸梅法官為受命法官審理中。本
    案聲請人聲請「證人張珮甄」到庭作證，以證明張珮甄有參
    加104年5月19日之阿霞飯店餐敘，在場親見親聞本件學甲建
    案之金主為告訴人廖吾峯，自在公司始為借款人，廖吾峯同
    意借款3000萬元之原因，乃因自在公司同意代償張珮甄積欠
    廖吾峯之600萬元等事實。嗣鈞院於111年7月19日行準備程
    序，經受命法官林逸梅法官當庭告知，始知證人張珮甄之母
    「李如嬌」曾被廖學萬、廖江英收養，雖於46年10月14日終
    止收養關係，然「廖學萬、廖江英」係林逸梅法官配偶之舅
    父、舅母，此詳本案證物袋所附之戶政資料可明。查證人張
    珮甄之母李如嬌曾受廖學萬、廖江英收養，又廖學萬、廖江
    英係林逸梅法官配偶之舅父、舅母，顯見證人張珮甄與林逸
    梅法官因前揭連環親屬關係而相識，則林逸梅法官是否能為
    超然之訴訟進行及公平之裁判，已足生懷疑。㈡再者，本件
    告訴人廖吾峯乃張珮甄之表哥，廖吾峯與廖學萬又同姓「廖
    」，則廖吾峯與廖學萬有無親屬關係，進而有與林逸梅法官
    相識，若此，當認林逸梅法官於本案執行職務當有偏頗告訴
    人廖吾峯，強入被告於罪之虞。㈢此外，本件雖為合議審判
    之案件，然林逸梅法官就該案件為受命法官，就實際上認定
    事實及判決影響甚深，堪認其執行職務有偏頗之虞等情事存
    在，使一般通常之人對於林逸梅法官能否為公平之裁判，均
    具有合理之懷疑甚明。㈣尤本件為依法不得上訴第三審之案
    件，則本審合議庭依法所為之判斷乃本件終局之判斷，聲請
    人能否受公平審判權利之確保，當更加審慎視之，自有聲請
    迴避之必要。㈤綜上論陳，證人張珮甄、告訴人廖吾峯與本
    件受命法官林逸梅法官因有親屬關係而相識，已使一般人對
    於受命法官林逸梅法官能否超然執行職務與公正之裁判，均
    具有合理之懷疑，故有聲請迴避之必要，敬請鈞院鑑核，准
    予所請，以維人民對於司法公正性之信賴，至感法便等語。
二、按「法官於該管案件有下列情形之一者，應自行迴避，不得
    執行職務：一、法官為被害人者。二、法官現為或曾為被告
    或被害人之配偶、八親等內之血親、五親等內之姻親或家長
    、家屬者。三、法官與被告或被害人訂有婚約者。四、法官
    現為或曾為被告或被害人之法定代理人者。五、法官曾為被
    告之代理人、辯護人、輔佐人或曾為自訴人、附帶民事訴訟
    當事人之代理人、輔佐人者。六、法官曾為告訴人、告發人
    、證人或鑑定人者。七、法官曾執行檢察官或司法警察官之
    職務者。八、法官曾參與前審之裁判者」、「當事人遇有下
    列情形之一者，得聲請法官迴避：一、法官有前條情形而不
    自行迴避者。二、法官有前條以外情形，足認其執行職務有
    偏頗之虞者」，刑事訴訟法第17條、第18條分別定有明文。
    而刑事訴訟法第17條第2款係指法官於該管案件，有現為或
    曾為被告或被害人之「配偶、八親等內之血親、五親等內之
    姻親或家長、家屬」之情形，始應自行迴避，不得執行職務
    ，此觀該條款規定自明。又刑事訴訟法第18條第2款規定，
    得聲請法官迴避原因之所謂「足認其執行職務有偏頗之虞者
    」，係指法官與訴訟關係人具有故舊恩怨等關係，其審判恐
    有不公平者而言。此事由之有無，應以一般通常之人所具有
    之合理觀點，對於該承辦法官能否為公平之裁判，均足產生
    懷疑；且此種懷疑之發生，存有其完全客觀之原因，而非僅
    出諸當事人自己主觀之判斷者，始足當之。
三、經查：
　㈠本件聲請人被訴詐欺案件（原審案號：臺灣臺南地方法院109
    年度易字第98號），原審判決後，聲請人不服提起上訴，經
    本院以110年度上易字第566號繫屬在案，並由審判長法官張
    瑛宗、受命法官林逸梅、陪席法官李秋瑩組成合議庭審理本
    案，有臺灣高等法院被告前案紀錄表在卷可稽。聲請人所執
    本件受命法官之配偶與證人張珮甄之母「李如嬌」之養父母
    廖學萬、廖江英（雙方已於46年10月14日終止收養關係，詳
    該案卷附桃園市大溪戶政事務所檢送終止收養登記資料）為
    甥舅關係，意指受命法官與證人張珮甄之母李如嬌曾為五親
    等內之姻親關係應有法官迴避事由，然上述迴避事由依刑事
    訴訟法第17條第2款規定係指法官於該管案件與被告或被害
    人間現為或曾為上述關係，換言之，並非指其與證人之間有
    無此類關係而言；再縱聲請人以告訴人廖吾峯乃證人張珮甄
    之表哥（依告訴代理人黃毓棋律師提出親屬關係系統表顯示
    告訴人廖吾峯之父廖名雁與證人張珮甄之母李如嬌為兄妹）
    ，則告訴人廖吾峯依前述親等關係說明以觀，與廖學萬、廖
    江英已無親屬關係，乃非與受命法官有五親等內之姻親關係
    甚明，亦無符合刑事訴訟法第17條第2款規定之法官自行迴
    避事由。
　㈡再聲請人又以證人張珮甄、告訴人廖吾峯與本件受命法官林
    逸梅法官因有前述親屬關係，已使一般人對於受命法官能否
    超然執行職務與公正之裁判，均具有合理之懷疑，於本案執
    行職務當有偏頗告訴人廖吾峯，強入被告於罪之虞等情，然
    法官依據法律獨立審判，聲請人並未舉提任何具體證據供本
    院調查本案受命法官執行審判業務有何不適當之情形，且上
    述聲請人所指證人張珮甄之母李如嬌曾被廖學萬、廖江英收
    養、終止收養之事實亦係受命法官於111年7月19日行準備程
    序時當庭所告知，應係本於公正客觀及中立立場而主動告知
    ，並無任何隱匿（詳上述該案111年7月19日準備程序筆錄第
    7頁）；聲請意旨所述純屬其主觀之判斷臆測，未能提出其
    他足認有應自行迴避或執行職務有偏頗情形之具體事實或相
    關證據供本院審酌。且此種懷疑之發生，應存有其完全客觀
    之原因，本件並無其他客觀事證足認有以一般通常之人所具
    有之合理觀點，對於前揭法官能否為公平之裁判，足以產生
    懷疑之事證，自無從遽而推定本案受命法官執行職務有何偏
    頗之虞。揆諸首揭說明，難認有構成法官迴避事由之依據，
    是本件聲請為無理由，應予駁回。。
據上論斷，應依刑事訴訟法第21條第1項，裁定如主文。
中　　華　　民　　國　　111 　年　　8 　　月　　10　　日
                  刑事第二庭    審判長法  官  陳珍如
                                      法  官  包梅真
                                      法  官  黃裕堯
以上正本證明與原本無異。
不得抗告。
　　　　　　　　　　　　　　　　　　　書記官  蔡孟芬 
中　　華　　民　　國　　111 　年　　8 　　月　　10　　日